【裁判字號】    89,上易,1249
【裁判日期】    890829
【裁判案由】    詐欺
【裁判全文】
臺灣高等法院臺中分院刑事判決                  八十九年度上易字第一二四九號
      上  訴  人
      即  自訴人  甲○○
      被      告  乙○○
右上訴人因詐欺案件，不服臺灣台中地方法院八十八年度自字第九二三號中華民國八
十九年四月十三日第一審判決，提起上訴，本院判決如左：
      主  文
上訴駁回。
      理  由
一、本案經本院審理結果，認被告乙○○（以下稱被告）曾因被訴詐欺犯行，前業經
    台灣台中地方法院八十七年易字第五一五號刑事判決確定在案，而本件自訴人所
    指被告詐欺犯行核與上開確定判決之詐欺犯行有連續犯之裁判上一罪關係，其證
    據及理由，業據第一審判決書理由欄記載甚詳，爰引用之（如附件）。原審以案
    件曾經判決確定，而依刑事訴訟法第三百零二條第一款規定，諭知本件免訴之判
    決，經核認事用法，並無不合，自訴人上訴意旨認應就被告另再予以論罪科刑，
    而指摘原判決不當，為無理由，應予駁回。
二、據上論斷，應依刑事訴訟法第三百七十三條、第三百六十八條，判決如主文。
中      華      民      國    八十九     年      八     月    二十九    日
                                  臺灣高等法院臺中分院刑事第一庭
                                        審判長法  官  陳  紀  綱
                                              法  官  陳  登  源
                                              法  官  蕭  錦  鍾
右正本證明與原本無異。
不得上訴。
                                              書記官  蘇  昭  文
中      華      民      國    八十九     年      八     月    三十      日
                                                                        Ｉ
臺灣臺中地方法院刑事判決                          八十八年度自字第九二三號
    自  訴  人  甲○○  住台中市○○○路○段五三七之一號
    被      告  乙○○  男  四十三歲（民國○○○年○月○日生）
                        住台中縣霧峰鄉○○路二九六巷四九號
                        送達地址：台中市○○○○路五三七之一號
                        身分證統一編號：Ｚ000000000號
右列被告因詐欺案件，經自訴人提起自訴，本院判決如左：
    主  文
本件免訴。
    理  由
一、自訴意旨略稱：被告乙○○於民國八十三年六月三十日，以增購農具機、肥料需
    款週轉為由，向自訴人甲○○詐借新台幣（下同）三十萬元，言明借期至同年七
    月十四日止，乙○○除再三保證一定準時歸還外，並簽發同額本票一紙交付自訴
    人甲○○，致甲○○陷於錯誤而如數交付款項。嗣上開本票屆期後，甲○○發現
    被告乙○○早已舉家遷移，不知去向，始知受騙，並因認被告涉有刑法第三百三
    十九條第一項之詐欺取財罪嫌云云。
二、按案件曾經判決確定者，應諭知免訴之判決，刑事訴訟法第三百零二條第一款定
    有明文。又訴訟上所謂一事不再理之原則，關於實質上一罪或裁判上一罪，亦均
    有其適用，最高法院六十年台非字第七七號著有判例。
三、查本件被告乙○○前曾因需款使用，竟基於意圖為自己不法所有及偽造私文書並
    行使暨使公務員登載不實之概括之犯意，先於八十三年十一月中旬某日，在台中
    市○○街「鴻天下大樓」被害人陳冠任任職處所，以邀陳冠任投資作金主，將錢
    貸出去賺厚利為餌之方式，對陳冠任佯稱：由陳冠任將其所有三陽喜美一千六百
    西西車牌號碼ＮＳ－０五七五號自小客車交給伊用以辦理汽車貸款得款作為資金
    ，且陳冠任仍可使用原車等語，致陳冠任陷於錯誤，遂於數日後，在其位於台中
    市○○路○段二０七－七號七樓之六住處樓下，將車及相關證件交付被告乙○○
    。乙○○詐騙得手後，於取得車輛當日，將車開至台中縣大里巿高姓不知名人士
    所經營之高遠公司，利用不知情之已成年不知姓名代辦者，盜用陳冠任之印章，
    偽造汽（機）車過戶登記書（指申請部分），持向台中區監理所申辦汽車過戶事
    宜，而明知不實之事項，使承辦之公務員將之登載於車籍作業系統電腦資料內，
    而將車輛過戶予高遠公司指定之登記名義人陳俊傑，足以生損害於陳冠任、陳俊
    傑及台中區監理所對汽車過戶管制之正確性；嗣陳冠任知悉車輛遭變賣之事，要
    求乙○○將車買回，然乙○○又基於同上一貫之概括詐欺犯意，對陳冠任騙稱其
    已將其中之二十萬元貸放給客戶，要求陳冠任再拿出二十萬元始可補足三十六萬
    元買回車子，又致陳冠任誤信為真，而於同年月二十日，在上開「鴻天下大樓」
    任職處所，交付二十萬元予乙○○，乙○○並當場交付以其妻廖秀滿名義所簽發
    之本票一紙予陳冠任，以取信陳冠任；乙○○為恐事跡敗露，即以徵得高遠公司
    同意，將車輛交其開往大發當舖質借款項，得款返還車商之方式，暫行取回車輛
    後，於八十三年十一月二十八日，基於同上一貫之偽造私文書並行使及使公務員
    登載不實之概括犯意，利用不知情之已成年不知姓名代辦者，以同上汽車過戶手
    法，將車輛過戶在乙○○自己名下，亦足生損害於陳冠任、前開當舖及台中區監
    理所對汽車過戶管制之正確性；乙○○將質借所得款項返還高遠公司及將非陳冠
    任名義之前開車輛交還陳冠任後，即潛逃無等犯行而被訴涉犯刑法第三百三十
    九條第一項詐欺取財罪嫌一案，業經本院八十七年度易字第五一五號於八十七年
    四月二十二日，以被告於該案所為，核係犯刑法第三百三十九條第一項詐欺取財
    罪、同法第二百十六條、第二百十條行使偽造私文書罪、同法第二百十四條使公
    務員登載不實罪，且被告利用不知情之已成年不知姓名者犯刑法第二百十六條、
    第二百十條及第二百十四條之罪，為間接正犯；又被告盜用告訴人印章之行為，
    為其偽造私文書之部分行為，不另論罪；並被告偽造私文書後進而行使，偽造之
    低度行為為行使之高度行為所吸收，亦不另論處；再被告上開各二次之三罪犯行
    ，均係基於概括犯意，反覆為之，而犯相同罪名之罪，為連續犯，均應以一罪論
    ，並加重其刑；而被告所犯上開三罪間，有方法、結果之關係，為牽連犯，應從
    一重依行使偽造私文書罪處斷；且公訴人雖未就被告所犯行使偽造私文書罪、使
    公務員登載不實罪部分據以起訴，惟查被告該等部分犯行與其所犯經檢察官起訴
    之詐欺取財罪間，有牽連犯之裁判上一罪關係，自為起訴效力所及，應併予審理
    ，而宣示乙○○連續行使偽造私文書，足以生損害於公眾及他人，處有期徒刑六
    月，緩刑三年，並於八十七年五月二十三日確定在案，有本院八十七年度易字第
    五一五號刑事判決與台灣台中地方法院檢察署刑案資料查註紀錄表各一件在卷可
    稽。而本件自訴人自訴意旨所指被告涉犯詐欺取財之時間又在該案最後事實審宣
    示判決之前，且前後二件之犯案時間相去不遠，被告所施用之方法又大致相同，
    顯皆係基於同一之概括犯意為之，是堪認本件與前開案件有連續犯之裁判上一罪
    關係，依照前項說明，本件自為前案確定判決效力所及，爰諭知免訴之判決。
據上論斷，應依刑事訴訟法第三百四十三條、第三百零二條第一款判決如主文。
中      華      民      國      八十九    年      四      月    十三    日
                                      台灣台中地方法院刑事第三庭
                                              法    官  張  智  雄
右正本證明與原本無異。
如不服本判決，應於判決送達後十日內向本院提出上訴狀，上訴於臺灣高等法院臺中
分院( 須附繕本 )。
                                               書記官
中    華    民    國      八十九      年       四      月     十三    日


司法院資訊處製作；財團法人民間司法改革基金會備份。
